臺灣高等法院刑事判決
109年度侵上訴字第165號
上  訴  人  
即  被  告  陳加憲



選任辯護人  張益昌律師
            羅一順律師
上列上訴人即被告因妨害性自主等案件，不服臺灣桃園地方法院
108年度侵訴字第90號，中華民國109年3月12日第一審判決（起
訴案號：臺灣桃園地方檢察署108年度偵字第2924號），提起上
訴，本院判決如下：
    主  文
上訴駁回。
    事  實
一、甲○○於民國107年12月27日凌晨3時許，在桃園市○○區○○路0
    號星光大道KTV（下稱KTV）第000號包廂，與Ａ女（代號0000
    -000000之成年女子，真實姓名年籍均詳卷）及其他友人一
    同飲酒，嗣甲○○見Ａ女不勝酒力，遂主動表示欲駕車搭載Ａ女
    返家，隨即駕駛車牌號碼000-0000號自用小客車搭載Ａ女離
    開KTV。詎甲○○見Ａ女已酒醉、意識不清，竟將Ａ女載至同區○
    ○路0段000號○○汽車旅館(下稱○○旅館)，而基於為自己不法
    所有之意圖，於同日凌晨3時38分許，徒手竊取Ａ女皮包內新
    臺幣(下同)1,000元，向○○旅館櫃檯人員支付房費。復基於
    乘機性交之犯意，利用Ａ女酒醉，處於精神、身體障礙及心
    智缺陷相類之情形，已無抗拒性交之能力，在○○旅館000號
    房間內，褪去Ａ女衣褲，接續以其性器進入Ａ女性器之方式，
    對Ａ女為性交行為2次得逞，並於同日凌晨5時31分離開○○旅
    館。
二、案經Ａ女訴由桃園市政府警察局婦幼警察隊報告臺灣桃園地
    方檢察署檢察官偵查起訴。
    理  由
壹、程序部分：
一、按性侵害犯罪防治法所稱性侵害犯罪，係指觸犯刑法第221
    條至第227條、第228條、第229條、第332條第2項第2款、第
    334條第2項第2款、第348條第2項第1款及其特別法之罪；又
    行政機關、司法機關及軍法機關所製作必須公示之文書，不
    得揭露被害人之姓名、出生年月日、住居所及其他足資識別
    被害人身分之資訊，性侵害犯罪防治法第2條第1項、第12條
    第2 項分別定有明文。另性侵害犯罪防治法第12條所定其他
    足資識別被害人身分之資訊，包括被害人照片或影像、聲音
    、住址、親屬姓名或其關係、就讀學校與班級或工作場所等
    個人基本資料，性侵害犯罪防治法施行細則第6條亦有明定
    。本件被告經檢察官以刑法第225條第1項之乘機性交罪嫌提
    起公訴，屬性侵害犯罪防治法所稱之性侵害犯罪，因本院製
    作之本案判決屬必須公示之文書，為避免Ａ女身分遭揭露，
    依上開規定，對於Ａ女之真實姓名年籍、地址等足資識別Ａ女
    身分之資訊，均予隱匿。
二、證據能力部分：
    本案所引用之供述證據，檢察官、上訴人即被告甲○○（下稱
    被告）及其辯護人於本院均未爭執各該證據之證據能力，本
    院審酌該等供述證據作成時情況，並無違法取證之瑕疵，與
    待證事實均具有關聯，以之作為證據應屬適當，且檢察官、
    被告及辯護人迄至本院言詞辯論終結前亦未就證據能力部分
    聲明異議。又本案所引用之非供述證據，均與本件事實具有
    自然關聯性，且無證據證明係公務員違背法定程序所取得，
    是後述所引用之供述及非供述證據均有證據能力，先予敘明
    。
貳、認定犯罪事實所憑之證據及理由：
一、上開犯罪事實，業據被告於原審及本院審理中均坦承不諱（
    見原審卷第54至55、94至95頁，本院卷第99至100頁），核
    與證人即告訴人Ａ女、及目睹被告與Ａ女一起離開KTV之證人
    黃Ｏ伍(真實姓名詳卷)於警詢及偵訊中證述之情節相符(見偵
    字卷第19至33、65至70頁反面)，並有KTV、○○旅館監視器錄
    影翻拍畫面，復有被告與Ａ女在LINE通訊軟體對話之擷取照
    片共15張附卷為憑(見偵字不公開卷第15至24頁反面)，足認
    被告上開任意性自白與事實相符，堪以採信。綜上所述，本
    件事證明確，被告上開犯行，均堪認定，應依法論科。
二、法律適用說明：
(一)按行為後法律有變更者，適用行為時之法律，但行為後之法
    律有利於行為人者，適用最有利於行為人之法律，刑法第2
    條第1項定有明文。本件被告行為後，刑法第320條業於108
    年5月29日修正公布，於同年月31日生效施行，此次修正係
    將法定刑之罰金部分，由原定之「5百元以下罰金（並依刑
    法施行法第1條之1第1項、第2項前段規定，貨幣單位變更為
    新臺幣且金額提高為30倍）」，提高至「50萬元以下罰金（
    並依刑法施行法第1條之1第1項規定，貨幣單位變更為新臺
    幣），係法律效果之更異，應為新舊比較方能定其適用之法
    律變更，是經比較適用結果，以修正前之規定有利於被告，
    依刑法第2條第1項規定所揭櫫之「從舊從輕」原則，應適用
    修正前之行為時法處斷。
(二)次按對於男女利用其精神、身體障礙、心智缺陷或其他相類
    之情形，不能或不知抗拒而為性交者，刑法第225條第1項設
    有處罰之明文。其所謂相類之情形，係指被害人雖非精神、
    身體障礙、心智缺陷，但受性交時，因昏暈、酣眠、泥醉等
    相類似之情形，致無同意性交之理解，或無抗拒性交之能力
    者而言；至被害人之所以有此情狀，縱因自己之行為所致，
    仍不能解免乘機對其性交者之刑責，最高法院96年度台上字
    第4376號判決意旨可參。本件被告利用告訴人因酒醉而陷入
    與精神、身體障礙、心智缺陷相類之情形，已無抗拒性交之
    能力之情況下，將其性器進入告訴人性器內，對告訴人為性
    交行為，是核被告所為係犯刑法第225條第1項之乘機性交罪
    、修正前刑法第320條第1項之竊盜罪；又被告基於乘機性交
    之單一犯意，在接近之時間、相同之地點，對告訴人為性交
    行為2次，可認係在密接之時、地為前揭犯行，且2次所侵害
    之法益相同，行為之獨立性薄弱，應論以接續犯。至被告所
    犯乘機性交罪、竊盜罪，犯意各別，行為互殊，應分論併罰
    。
(三)辯護人為被告之利益辯護稱：請審酌被告多年來從事正當工
    作，因一時衝動侵犯告訴人，犯後已知悔悟，與告訴人以40
    萬元和解，並依約履行中，而得到告訴人原諒，請依刑法第
    59條減輕其刑，並給予緩刑等語(見原審卷第98、104頁)。
    被告上訴本院，復以原審未審酌刑法第59條規定對被告乘機
    性交罪酌減其刑，難謂罪刑相當且與比例原則不合云云(見
    本院卷第27頁)。經查：
　⒈被告前與告訴人達成調解，同意給付告訴人40萬元，且已先
    賠付15萬元等情，有原審109年2月4日調解筆錄、訊問筆錄
    各1份及109年3月6日匯款證明3份在卷可按(見原審卷第78至
    78-2、107頁)，然告訴人表示被告本案所為造成其一輩子之
    傷痛，其不願原諒被告等節，有原審辦理刑事案件電話查詢
    紀錄表1紙在卷可查(見原審卷第109頁)，且告訴人於達成調
    解後之訊問稱「希望被告不要再犯這種錯誤，對於量刑我沒
    有意見，看法院怎麼判」(見原審卷第78頁)，此外告訴人於
    達成調解時，亦未有願意原諒被告之陳述，有調解筆錄在卷
    可查(見原審卷第78-3頁)，非如原審公設辯護人所述告訴人
    已原諒被告，先予指明。
　⒉被告上訴意旨及本院審理中被告及辯護人均表示願意與告訴
    人再為第2次和解，甚至提出新的和解方案(見本院卷第66、
    83頁)，然查，告訴人於109年6月20日稱：調解成立時有滙5
    萬元，後來陸續滙15萬元，剩下20萬元到現在都沒付，之前
    有找我去簽和解書，表示簽和解書會一併將20萬元給我，但
    因20萬元是被告本來(依調解結果)就應該要給我的，所以我
    沒有要簽。本案到現在(我)都還要吃安眠藥才有辦法睡覺，
    目前還是無法原諒被告等語，有本院公務電話紀錄表可查(
    見本院卷第55頁)，告訴人於109年8月6日又稱：本件不太想
    再回想，也想趕快結束這個案子…等語(見本院卷第89頁)，
    而被告於本院審理時亦稱有給付告訴人20萬元，之後各期因
    疫期關係未按期履行(見本院卷第101至102頁)，是被告迄今
    合計給付告訴人計20萬元和解金，但斟酌被告與告訴人所達
    成之調解內容，略以：被告應給付告訴人40萬元，給付方式
    為：和解時當場給付5萬元，於109年2月25日給付15萬元，
    其餘20萬元自109年3月31日起至110年10月31日止，每月月
    底各給付1萬元至指定帳戶等情，顯見被告並未完全依照調
    解筆錄履行上開調解結果。
　⒊按刑法第59條之酌量減輕其刑，必須犯罪另有其特殊之原因
    與環境等等，在客觀上足以引起一般人之同情，認為即予宣
    告法定最低刑期，猶嫌過重者，始有其適用。質言之，法院
    依該條為裁判上減輕其刑者，應審酌是否符合相當及比例原
    則條件，方稱相當。本件被告見Ａ女已酒醉，以駕車載送返
    家為由，將之載至○○旅館後，利用Ａ女已酒醉而身體、精神
    處於障礙、心智處於缺陷之相類情形，無抗拒性交之能力，
    對之乘機性交2次得逞，已如上述，被告之行為造成告訴人
    身心莫大創傷，迄今仍難撫平，須依賴藥物方能安睡，亦如
    前述，而被告於實行本件犯行前之同日凌晨3時48分，在○○
    旅館內，尚接獲黃Ｏ伍之電話詢問Ａ女是否到家，竟謊稱已載
    Ａ女回家等語(見偵字卷第32頁反面)，可見被告未因黃Ｏ伍之
    詢問，致心生警惕而中止，仍執意為本件犯行，且被告於警
    詢及偵查中均否認本件犯行，此有警詢及偵訊筆錄在卷可查
    (見偵字卷第7至12、85至88頁)，是被告本件犯行具有主觀
    惡性，事後亦無悔悟，客觀上殊無足以引起一般人之同情而
    可憫恕之情狀，而原審於判決理由已詳述：被告所為已嚴重
    侵害告訴人之性自主權，影響其身心健康，所生危害甚鉅，
    應嚴加非難，是依社會一般觀念，亦難謂其本案犯罪另有特
    殊之原因與環境，而在客觀上足以引起一般人同情，顯可憫
    恕，量處法定最低度刑，猶嫌過重等情狀，認被告尚無從依
    刑法第59條之規定酌減其刑等旨，是原審未適用刑法第59條
    規定酌減其刑，難謂有何違反罪刑相當及比例原則可言，被
    告此部分上訴意旨及辯護意旨難謂為有理由。
三、原審認被告有其事實欄所載之乘機性交罪、竊盜罪，予以分
    論併罰，並審酌被告為滿足一己私慾，及意圖為自己不法之
    所有，分別竊盜告訴人之財物，並乘告訴人酒醉類似身體、
    精神障礙，心智缺陷之情形，無抗拒性交能力之際，不顧告
    訴人之性自主權及人性尊嚴，乘機對告訴人為性交行為，戕
    害告訴人身心及財產權之犯罪動機、目的及手段，惟念其犯
    後於原審審理時終能坦承犯行，態度尚可，兼衡被告高中畢
    業之智識程度、已與告訴人達成和解且賠付部分款項，然未
    獲告訴人原諒(如上述)等一切情狀，就乘機性交罪、竊盜罪
    ，分別量處有期徒刑3年2月、拘役30日，並就竊盜罪部分併
    諭知易科罰金折算標準等旨，經核原審認事用法俱無違誤，
    量刑亦稱妥適。被告上訴本院以欲與告訴人再行和解，俾取
    得告訴人之原諒，據此請求本院就乘機性交罪部分，依刑法
    第59條規定酌減其刑，就竊盜罪部分從輕量刑云云，然查：
    被告本件犯行具有主觀惡性，且無足認其特殊之原因與環境
    等等，在客觀上足以引起一般人之同情，認予宣告法定最低
    刑期，並無猶嫌過重之情形，應無適用刑法第59條規定酌減
    之適用，故被告此部分上訴，難認有理由(詳前述)。就竊盜
    罪部分，被告上訴請求從輕量刑云云，惟按量刑輕重，係屬
    事實審法院得依職權自由裁量之事項，苟其量刑已以行為人
    之責任為基礎，並斟酌刑法第57條各款所列情狀，而未逾越
    法定刑度或有濫用權限情事，即不得任意指為違法（最高法
    院75年台上字第7033號裁判、98年度台上字第5002號判決意
    旨參照）。本件原判決就竊盜罪量刑時，已就刑法第57條各
    款事由詳為審酌並敘明理由，既未逾越法定刑度，亦無濫用
    自由裁量之權限，原審就被告所犯竊盜罪，所量處之刑尚屬
    適法，無違比例原則，並無顯然失出或有失衡平之情，要難
    指為違法。綜上，被告提起上訴徒憑己見，就原審量刑之適
    法職權行使及原審已詳予說明之事項，漫事指摘，均不足採
    ，是被告此部分上訴均核無理由，應予駁回。
四、末按「受2年以下有期徒刑、拘役或罰金之宣告，而有下列
    情形之一，認以暫不執行為適當者，得宣告2年以上5年以下
    之緩刑，其期間自裁判確定之日起算：一、未曾因故意犯罪
    受有期徒刑以上刑之宣告者。二、前因故意犯罪受有期徒刑
    以上刑之宣告，執行完畢或赦免後，五年以內未曾因故意犯
    罪受有期徒刑以上刑之宣告者。」，刑法第74條第1項明文
    規定，是宣告之緩刑，除應就被告有無再犯之虞及能否由於
    刑罰之宣告而策其自新，以斟酌其有無暫不執行為適當之情
    形外。尚須審究其法定限制，即前提要件為受2年以下有期
    徒刑、拘役或罰金之宣告。本件被告所犯乘機性交罪、竊盜
    罪，分經量處有期徒刑3年2月、拘役30日，其中乘機性交罪
    之宣告刑超過「2年以下有期徒刑」之法定條件，而與宣告
    緩刑之法定條件不符，是被告請求本院就其所犯之罪為緩刑
    宣告云云，核與法不合，尚難許可。　　　　
五、不予宣告沒收或追徵之說明
    被告所竊取現金1,000元為其犯竊盜罪之未扣案犯罪所得，
    原應依刑法第38條之1第1項、第3項規定予以沒收或追徵，
    然告訴人與被告已於原審審理中，以40萬元達成和解，且被
    告已給付其中15萬元(至本院審理期間合計已給付20萬元)，
    其餘款項依約分期付款方式履行，有前揭調解筆錄、調查筆
    錄及匯款證明可參(同前述)，該和解金額已包含被告本案犯
    行之全部所得，考量被告與告訴人達成和解之金額，倘若與
    依法追徵之價額疊加，將來極有可能因執行名義之競合，對
    被告財產施以過度之扣押或執行，造成被告過重負擔，並對
    其將來生活有不利影響，而有過苛之虞。準此，爰依刑法第
    38條之2第2項規定，就被告本案犯罪所得不另為沒收及追徵
    之諭知，併此敘明。
據上論斷，應依刑事訴訟法第368條，判決如主文。
本案經檢察官周彤芬提起公訴，檢察官孟玉梅到庭執行職務。
中　　華　　民　　國　　109 　年　　8 　　月　　25　　日
                  刑事第二十一庭審判長法　官  許宗和
                                      法　官  黃玉婷
                                      法　官  黃惠敏
以上正本證明與原本無異。
竊盜罪部分不得上訴。
其餘部分如不服本判決應於收受送達後20日內向本院提出上訴書
狀，其未敘述上訴之理由者並得於提起上訴後20日內向本院補提
理由書（均須按他造當事人之人數附繕本）「切勿逕送上級法院
」。
                                      書記官  吳錫欽  
中　　華　　民　　國　　109 　年　　8 　　月　　25　　日